臺灣桃園地方法院刑事判決　　　　　　　 95年度易字第295號
公　訴　人　臺灣桃園地方法院檢察署檢察官
被　　　告　甲○○
選任辯護人　蕭萬龍律師
　　　　　　張百欣律師
上列被告因侵占案件，經檢察官聲請簡易判決處刑（95年度偵字
第952 號），本院認有刑事訴訟法第451 條之1 第4 項但書情形
，不得以簡易判決處刑，改依通常程序審理，被告於準備程序進
行中為有罪之陳述，經本院合議庭裁定由受命法官獨任進行簡式
審判程序後，本院判決如下：
    主  文
甲○○連續意圖為自己不法之所有，而侵占對於業務上所持有之
物，處有期徒刑陸月，如易科罰金，以參佰元折算壹日。
    事  實
一、甲○○於民國（下同）91年7 月17日至92年5 月7 日間，受
    僱在桃園縣中壢市○○路128 號之「好機會社區」管理委員
    會擔任會計工作，負責收取該社區住戶之管理費、停車費、
    記帳、帳務報表等業務，為從事業務之人。其竟意圖為自己
    不法之所有而基於業務侵占概括犯意，於上開任職會計期間
    ，在「好機會社區」內，利用職務上之機會，連續將業務上
    代為收取該社區住戶所繳交之管理費、汽車停車費、機車停
    車費、遙控器鑰匙費等項費用合計新臺幣217,360 元，變易
    持有為不法所有之意思，而先後予以侵占入己並挪用。嗣於
    92年7 月間某日，該社區管理委員會發覺有異，追查所有經
    費流向及使用狀況後，始悉上情。
二、案經好機會社區管理委員會訴由桃園縣政府警察局中壢分局
    報請臺灣桃園地方法院檢察署檢察官偵查並聲請以簡易判決
    處刑後，本院認不宜以簡易判決處刑而改依通常程序審理。
    理  由
一、程序部分：本件被告甲○○所犯係死刑、無期徒刑或最輕本
    刑為3 年以上有期徒刑以外之罪，其於準備程序中就被訴事
    實為有罪之陳述，經本院告知簡式審判程序之旨，並聽取當
    事人意見後，經本院合議庭依刑事訴訟法第273 條之1 第1
    項規定裁定由受命法官獨任進行簡式審判程序，合先敘明。
二、上開犯罪事實，業據被告甲○○於本院審理時坦承不諱。核
    與證人即曾任「好機會社區」管理委員會委員乙○○、官大
    光於警詢、偵訊或審理時證述情節相符（偵查卷第6 、14、
    28頁，本院卷第50頁）。並有「好機會社區」收費名冊、收
    入項目金額表及被告出具之切結書等件在卷可按（偵查卷第
    8 、20頁），足認被告上開自白與事實相符，堪以採信。本
    件事證明確，被告侵占犯行已經可以認定，應依法論罪科刑
    。
三、查被告行為後，刑法部分條文業於94年1 月7 日修正，94年
    2 月2 日公布，95年7 月1 日施行。查刑法第336 條第2 項
    之業務侵占罪，其法定刑為六月以上五年以下有期徒刑，得
    併科三千元以下罰金，而修正後刑法施行法增訂第1 條之1
    規定：「中華民國94年1 月7 日刑法修正施行後，刑法分則
    編所定罰金之貨幣單位為新臺幣。94年1 月7 日刑法修正時
    ，刑法分則編未修正之條文定有罰金者，自94年1 月7 日刑
    法修正施行後，就其所定數額提高為30倍。但72年6 月26日
    至94年1 月7 日新增或修正之條文，就其所定數額提高為3
    倍」。而刑法第336 條第2 項之業務侵占罪，其自72年6 月
    26日（即罰金罰鍰提高標準條例修正公布日）迄今未修正，
    其罰金之法定刑為「3,000 元」（貨幣單位為「銀元」），
    再依罰金罰緩提高標準條例第1 條前段規定罰金刑提高為10
    倍為「銀元30,000元」，依現行法規所定貨幣單位折算新台
    幣條例規定折算為「新台幣90,000元」；又於刑法施行法第
    1 條之1 施行日（即95年7 月1 日）後，刑法所定罰金之貨
    幣單位改為「新台幣」，就其所定數額提高30倍，亦為「新
    台幣90,000元」，是刑法施行法第1 之1 條施行後，罰金刑
    貨幣單位雖有「銀元」、「新台幣」之更異，惟適用結果之
    罰金額度則無二致，就罰金法定刑提高之「刑罰權規範內容
    」並無利或不利變更，自不生新舊法之比較問題，應適用刑
    法施行法第1 之1 條之規定。另刑法第33條第5 款修正為：
    「主刑之種類如下：五、罰金：新臺幣1 千元以上，以百元
    計算之」，是依修正後之法律，刑法第336 條第2 項之業務
    侵占罪所得科處之罰金刑最高為新臺幣9 萬元、最低為新臺
    幣1 千元；然依被告行為時之刑罰法律，即罰金罰鍰提高標
    準條例第1 條前段規定之提高倍數10倍及修正前刑法第33條
    第5 款規定之罰金最低額1 元計算，該罪之罰金刑最高為銀
    元3 萬元即新臺幣9 萬元，最低額為銀元1 元即新臺幣3元
    ，比較上述修正前、後之刑罰法律，自以被告行為時關於科
    處罰金刑之法律較有利於被告。另刑法第41條第1 項業於94
    年1 月7 日修正公布，並於95年7 月1 日施行，修正前刑法
    第41條第1 項前段規定：「犯最重本刑為5 年以下有期徒刑
    以下之刑之罪，而受6 個月以下有期徒刑或拘役之宣告，因
    身體、教育、職業、家庭之關係或其他正當事由，執行顯有
    困難者，得以1 元以上3 元以下折算一日，易科罰金。」又
    被告行為時之易科罰金折算標準，修正前罰金罰鍰提高標準
    條例第2 條前段（現已刪除）規定，就其原定數額提高為10
    0 倍折算1 日，則本件被告行為時之易科罰金折算標準，應
    以銀元300 元折算1 日，經折算為新臺幣後，應以新臺幣90
    0 元折算為1 日；修正後刑法第41條第1 項前段則規定：「
    犯最重本刑為5 年以下有期徒刑以下之刑之罪，而受6 個月
    以下有期徒刑或拘役之宣告者，得以新臺幣1,00 0元、2,00
    0 元或3,000 元折算1 日，易科罰金。」經比較前述新、舊
    法結果，修正後規定並未較有利於行為人，則應依修正後刑
    法第2 條第1 項前段規定，適用行為時（即修正前）之法律
    。再關於連續犯部分，舊法第56條規定：「連續數行為而犯
    同一之罪名者，以一罪論。但得加重其刑至二分之一。」，
    新法中業經刪除，意即新法就數犯罪行為所成立之數罪名，
    原則係採分論併罰之方式處斷，是舊法以一罪論，自較新法
    數罪分論併罰為有利，自應適用舊法連續犯之規定。
四、核被告甲○○所為，係犯行為時刑法第336 條第2 項之業務
    侵占罪。被告先後多次業務侵占犯行，時間緊接，方法相同
    ，觸犯構成要件相同之罪名，顯係基於概括犯意反覆為之，
    為連續犯，應依修正前刑法第56條之規定論以一罪。爰審酌
    被告之犯罪情節，犯後坦承犯行，並已返還侵占之款項而與
    好機會社區達成和解等情，有和解書、匯款申請書等件在卷
    可憑（偵查卷第33、34頁），兼衡其平日素行、生活狀況、
    智識程度等一切情狀，量處如主文所示之刑，並諭知易科罰
    金之拆算標準。
據上論斷，應依刑事訴訟法第452 條、第273 條之1 第1 項、第
299 第1 項前段，刑法第2 條第1 項前段、行為時刑法第336 條
第2 項，修正前刑法第56條、第41條第1 項前段，刑法施行法第
1 條之1 第1 項、第2 項前段，罰金罰鍰提高標準條例第2 條，
判決如主文。
本案經檢察官何嘉仁到庭執行職務
中　　華　　民　　國　　96　　年　　4 　　月　　27　　日
                  刑事第七庭    法　官　劉為丕
上正本證明與原本無異。
如不服本判決，應於判決送達後10日內向本院提出上訴狀（應附
繕本），上訴於臺灣高等法院。
                                書記官  顏美惠
中　　華　　民　　國　　96　　年　　4 　　月　　30　　日
附錄本案論罪科刑法條：
中華民國刑法第336條
（公務公益侵占罪、業務侵占罪）
對於公務上或因公益所持有之物，犯前條第1 項之罪者，處1 年
以上7 年以下有期徒刑，得併科5 千元以下罰金。
對於業務上所持有之物，犯前條第1 項之罪者，處6 月以上5 年
以下有期徒刑，得併科3 千元以下罰金。
前二項之未遂犯罰之。
